【裁判字號】    92,訴,379
【裁判日期】    920429
【裁判案由】    偽造文書等
【裁判全文】
臺灣板橋地方法院刑事判決                          九十二年度訴字第三七九號
    公  訴  人  臺灣板橋地方法院檢察署檢察官
    被      告  甲○○
右列被告因偽造文書等案件，經檢察官提起公訴（九十一年度偵字第二二九七八號）
，本院判決如左：
    主  文
甲○○行使偽造私文書，足以生損害於他人，處有期徒刑捌月。如附表所示之物及偽
造「丙○○」署押均沒收。
    事  實
一、甲○○意圖為自己不法之所有，並基於竊盜之概括犯意，先於民國（下同）九十
    一年九月二十五日上午十一時許，在臺北縣樹林市○○街○段一０一號前，佯向
    該址屋主丙○○借用屋內電話，俟徵得丙○○同意進入屋內後，即趁機徒手竊取
    丙○○所有置於電話旁之黑色皮包一個（內有丙○○所有之國民身分證一枚、印
    章一顆、汽車駕駛執照一枚、機車駕駛執照一枚、機車行車執照一枚、台新銀行
    信用卡一枚、中國信託商業銀行信用卡一枚、郵局提款卡一枚、富邦銀行信用卡
    二枚、健保卡一枚、車輛遙控鑰匙二支、國際跆拳道三段段證一枚、行動電話一
    具〈廠牌：摩托羅拉、款武：LF2000〉、ＳＩＭ卡一枚〈門號：0000000000〉、
    現金約新臺幣〈下同〉四千元），得手後即逕自逃逸離去，復於同年十月三日上
    午十時許，在同市○○街○段九六號前，佯向該址屋主丁○○借用屋內電話，俟
    徵得丁○○同意進入屋內後，即趁機徒手竊取丁○○所有置於屋內之黑色手提包
    一個（內有現金一萬三千元、支票一紙〈面額：七千八百七十五元、發票人：煌
    名企業有限公司、付款地：第一商業銀行樹林分行、發票日：九十一年十月七日
    、帳號：００八一二一號、支票號碼：0000000號〉、已退票支票三紙、
    帳單若干、汽車駕駛執照一枚、汽車行車執照一枚、郵局存褶一本、印章一個）
    ，得手後即逕自逃逸離去；詎甲○○再基於詐欺取財之犯意，於同年十月八日，
    持上開甫竊得之支票一紙（面額七千八百七十五元），赴臺灣銀行樹林分行，將
    該支票存入其自身設於該分行之活期儲蓄存款帳戶（戶名：甲○○、帳號：00
    000000000000號），藉以委由不知情之該銀行承辦人員持該紙支票
    向臺北市票據交換所提示，而著手詐取臺灣銀行財物，惟因丁○○之妻乙○○已
    於同年月三日向第一商業銀行樹林分行辦理該紙支票之掛失止付手續，該支票旋
    於同年月九日遭退票，甲○○乃無法詐領該筆款項而未遂；另甲○○又基於行使
    偽造私文書之犯意，並承前同一詐欺取財之概括犯意，於同年十一月二十八日下
    午二時許，持上開其竊得之丙○○國民身分證一枚及印章一顆，赴位於臺北縣樹
    林市○○路○段一五三號之華僑銀行樹林分行，偽以丙○○身分辦理活期儲蓄存
    款開戶手續，並於具有私文書性質之該行存款相關業務往來申請書（申請人欄）
    、活期儲蓄存款印鑑卡（存戶簽章欄及印鑑欄）、金融卡領用收據暨啟用登錄申
    請書（領用人欄）內，偽簽「丙○○」署名暨盜用加蓋上開印章（惟於活期儲蓄
    存款印鑑卡之印鑑欄內，僅盜用丙○○印章，並未偽造「丙○○」署名），再一
    併持交不知情之該銀行承辦人員辦理後續開戶手續，其間，並利用不知情之該銀
    行承辦人員盜用加蓋上開丙○○印章於該帳戶存褶封面內側之存戶印鑑欄內，而
    行使偽造私文書及盜用印章，足以生損害於丙○○本人及華僑銀行，同時致該銀
    行承辦人員陷於錯誤，於辦畢開戶手續後，交付在客觀上具有財產價值之該帳戶
    存褶一本及金融卡一枚（戶名：甲○○、帳號：00000000000000
    號），得手後，即逕自離去。嗣於九十一年十一月二十九日下午五時五十分許，
    警方據報循線赴甲○○位於臺北縣樹林市○○街七一號四樓之住處內實施搜索，
    並查扣甲○○所有供其詐取財物未遂所用之上開臺灣銀行樹林分行活期儲蓄存款
    帳戶存褶一本暨其所有因詐欺取財所得之上開華僑銀行樹林分行活期儲蓄存款存
    款一本、金融卡一枚。
二、案經苗栗縣政府警察局竹南分局報請臺灣板橋地方法院檢察署檢察官偵查起訴。
    理  由
一、訊據被告甲○○矢口否認有何竊盜、詐欺取財、行使偽造私文書犯行，辯稱：當
    時係因一自稱「陳婷」之友人積欠伊二萬元債務，乃將上開面額七千八百七十五
    元之支票交予伊抵償債務，嗣伊將該紙支票存入自身帳戶遭退票後，「陳婷」再
    提供丙○○之國民身分證及印章，並委託伊開立帳戶以便再度存入該紙支票，同
    時聲稱丙○○為其男友，伊始應允赴華僑銀行開立上開存款帳戶，並無竊盜、詐
    欺取財、行使偽造私文書之情事云云。惟查：右揭事實，業據被告於警詢時及偵
    查中供明在卷，核與證人即被害人丙○○、丁○○暨鐘妻乙○○三人先後於警詢
    時及本院審理時一致證述之情節相符，並有上開華僑銀行樹林分行帳戶存褶封面
    暨金融卡影本一份、上開臺灣銀行樹林分行帳戶存褶影本一份、退票理由單影本
    一紙、上開面額七千八百七十五元支票正反面影本一份、掛失止付票據提示人資
    料查報表影本一紙、票據掛止付通知書影本一紙、遺失票據申報書影本一紙、華
    僑銀行存款相關業務往來申請書影本一份、華僑銀行活期儲蓄存款印鑑卡影本一
    紙、華僑銀行金融卡領用收據暨啟用登錄申請書影本一紙、丙○○國民身分證正
    反面影本一份附卷可稽，被告雖於本院審理時翻異前供而為上開辯解，然其先前
    於警詢時及偵訊中，均未曾就「陳婷」提供上述支票、丙○○國民身分證及印章
    一事，提及隻字片語或表達任何相關訊息（參見偵查卷第五至八頁、第四三至四
    四頁），詎於本院初訊時突提出該等辯解，其是否確與實情相符，已非無疑，且
    被告自陳「陳婷」係任職於酒店之年籍不詳女子，迄本案審理終結時止，又仍無
    法提出該名女子之年籍資料或相關線索以供本院查證，益見被告嗣於本院審理時
    翻異前供所為之上開辯解，純屬事後圖卸推托之詞，要無足採，殊無從憑以遽認
    本件已有產生合理懷疑之情形。末查證人丙○○雖未證述其當時一併失竊印章之
    情形，惟被告斯時所竊取之皮包內確含有丙○○印章一個，業據其供明在卷，本
    院衡諸被告於警詢時及偵查中既已坦承全部犯行，並無特別就此支節部分予以否
    認之動機與必要，因認被告此部分供述內容與事實相符，證人丙○○就此部分之
    證述則係記憶誤差所致，爰採擇被告此部分供述作為認定犯罪事實之基礎，併此
    敘明。綜上所述，本案事證已臻明確，被告犯行洵堪認定。
二、核被告所為，係犯刑法第三百二十條第一項之竊盜罪、同法第三百三十九條第三
    項、第一項之詐欺取財未遂罪、同條第一項之詐欺取財罪、同法第二百十六條、
    第二百十條之行使偽造私文書罪、同法第二百十七條第二項之盜用印章罪（即事
    實欄所載被告利用不知情之華僑銀行樹林分行承辦人員盜用加蓋「丙○○」印章
    於上開該分行帳戶存褶封面內側存戶印鑑欄之部分）；其利用不知情之臺灣銀行
    樹林分行人員提示上開支票藉以實施詐欺取財未遂犯行及利用不知情之華僑銀行
    樹林分行人員加蓋丙○○印章於存褶封面內側存戶印鑑欄而盜用印章，均係間接
    正犯，公訴人未就其中盜用印章認定為間接正犯，容有誤會；又其先後二次竊盜
    犯行犯行，時間緊接，犯罪構成要件相同，所犯罪名又屬同一，顯係基於概括犯
    意反覆而為，為連續犯，應依刑法第五十六條規定論以一罪並加重其刑，其詐欺
    取財未遂及詐欺取財犯行，亦時間緊接，犯罪構成要件相同，所犯罪名又屬同一
    ，顯係基於概括犯意反覆而為，為連續犯，應依刑法第五十六條規定論以一詐欺
    取財罪並加重其刑；其以一行為而觸犯三個行使偽造私文書罪名（即事實欄所載
    被告一併行使偽造華僑銀行存款相關業務往來申請書、偽造活期儲蓄存款印鑑卡
    、偽造金融卡領用收據暨啟用登錄申請書之部分），為同種想像上競合犯，應依
    刑法第五十五條前段規定從一重處斷；其偽造「丙○○」署名及盜用丙○○印章
    之行為（即事實欄所載被告盜用丙○○印章於華僑銀行存款相關業務往來申請書
    、活期儲蓄存款印鑑卡、金融卡領用收據暨啟用登錄申請書之部分），均屬偽造
    私文書之部分行為，其偽造私文書之低度行為，復為行使偽造私文書之高度行為
    所吸收，均不另論罪，又其盜取被害人丙○○之印章持以蓋用，當然產生該印章
    之印文，僅成立盜用印章罪，不再論以盜用印文罪，亦非盜用印章行為為盜用印
    文行為所吸收（最高法院八十六年臺上字第三二九五號判決參照）；至其所犯上
    開竊盜、詐欺取財、行使偽造私文書、偽造印文四罪間，具有目的（詐欺取財）
    與手段（竊盜、行使偽造私文書、偽造印文）之關係，為牽連犯，應依刑法第五
    十五條後段規定從一重之行使偽造私文書罪處斷。公訴人雖漏未論及被告涉有上
    開詐欺取財未遂及盜用印章罪名，惟其起訴書犯罪事實欄內既已敘及被告將上開
    支票存入自身設於臺灣銀行樹林分行帳戶及盜用丙○○印章於上開華僑銀行樹林
    分行帳戶存褶封面內側存戶印鑑欄之事實，應認其已就此等部分提起公訴，僅係
    漏引論罪法條，本院自得併予審究；又公訴人雖未就事實欄所載被告行使偽造華
    僑銀行活期儲蓄存款印鑑卡（含偽造「丙○○」署名及盜用丙○○印章）、行使
    偽造華僑銀行金融卡領用收據暨啟用登錄申請書（含偽造「丙○○」署名及盜用
    丙○○印章）、盜用丙○○印章於華僑銀行存款相關業務往來申請書、詐取上開
    華僑銀行帳戶存褶及金融卡等部分提起公訴，惟該等部分與原起訴論罪部分既具
    有連續犯及牽連犯之裁判上一罪關係，依審判不可分原則，乃為起訴效力所及，
    本院自得併予審判。爰審酌被告素行狀況（被告僅於九十一年間，曾涉違反毒品
    危害防制條例案件，經觀察勒戒結果，無繼續施用毒品傾向，業由臺灣板橋地方
    法院檢察署檢察官為不起訴處分確定，有臺灣高等法院檢察署刑案紀錄簡覆表一
    份在卷可參）、犯罪之目的、手段、所生危害及犯罪後於本院審理時猶飾詞狡飾
    犯行態度不佳等一切情狀，量處如主文所示之刑，以示懲儆。
三、扣案如事實欄所載之臺灣銀行樹林分行活期儲蓄存款帳戶存褶一本，係被告所有
    供其犯上開詐欺取財未遂罪所用之物，扣案如事實欄所載之華僑銀行樹林分行活
    期儲蓄存款存款一本及金融卡一枚，則係被告所有因犯上開詐欺取財罪所得之物
    ，爰分別依刑法第三十八條第一項第二款、第三款規定宣告沒收。另如事實欄所
    載華僑銀行存款相關業務往來申請書申請人欄內之偽造「丙○○」署名、華僑銀
    行活期儲蓄存款印鑑卡存戶簽章欄內之偽造「丙○○」署名、華僑銀行金融卡領
    用收據暨啟用登錄申請書領用人欄內之偽造「丙○○」署名，均係偽造之署押，
    亦已如上述，爰依刑法第二百十九條之規定，不問屬於犯人與否，宣告沒收之。
據上論斷，應依刑事訴訟法第二百九十九條第一項前段，刑法第二百十六條、第二百
十條、第三百二十條第一項、第三百三十九條第一項、第二百十七條第二項、第五十
六條、第五十五條後段、第三十八條第一項第二款、第三款、第二百十九條，罰金罰
鍰提高標準條例第一條前段，判決如主文。
本案經檢察官鄧媛到庭執行職務
中      華      民      國      九十二      年     四     月    二十九  日
                                        臺灣板橋地方法院刑事第五庭
                                            法  官  王  屏  夏
右正本證明與原本無異。
如不服本判決，應於判決送達後十日內向本院提出上訴狀。
                                            書記官  楊  璧  華
中      華      民      國      九十二      年     四     月    二十九  日
附錄本案論罪科刑法條全文：
刑法第二百十六條：
行使第二百十條至第二百十五條之文書者，依偽造、變造文書或登載不實事項或使登
載不實事項之規定處斷。
刑法第二百十條：
偽造、變造私文書，足以生損害於公眾或他人者，處五年以下有期徒刑。
刑法第三百二十條：
意圖為自己或第三人不法之所有，而竊取他人之動產者，為竊盜罪，處五年以下有期
徒刑、拘役或五百元以下罰金。
意圖為自己或第三人不法利益，而竊佔他人之不動產者，依前項之規定處斷。
前二項之未遂犯罰之。
刑法第三百三十九條：
意圖為自己或第三人不法之所有，以詐術使人將本人或第三人之物交付者，處五年以
下有期徒刑、拘役或科或併科一千元以下罰金。
以前項方法得財產上不法之利益或使第三人得之者亦同。
前二項之未遂犯罰之。
刑法第二百十七條：
偽造印章、印文或署押，足以生損害於公眾或他人者，處三年以下有期徒刑。
盜用印章、印文或署押，足以生損害於公眾或他人者，亦同。
附表：
１扣案如事實欄所載之臺灣銀行樹林分行活期儲蓄存款帳戶存褶一本
２扣案如事實欄所載之華僑銀行樹林分行活期儲蓄存款存款一本及金融卡一枚
３如事實欄所載華僑銀行存款相關業務往來申請書申請人欄內之偽造「丙○○」署押
４如事實欄所載華僑銀行活期儲蓄存款印鑑卡存戶簽章欄內之偽造「丙○○」署押
５如事實欄所載華僑銀行金融卡領用收據暨啟用登錄申請書領用人欄內之偽造「丙○○」署押


司法院資訊處製作；財團法人民間司法改革基金會備份。
